【裁判字號】    99,交聲,1110
【裁判日期】    991004
【裁判案由】    違反道路交通管理處罰條例聲明異議
【裁判全文】
臺灣臺北地方法院交通事件裁定        99年度交聲字第1110號
原處分機關  臺北市交通事件裁決所
異  議  人
即受處分人  甲○○
上列異議人即受處分人因違反道路交通管理處罰條例案件，對臺
北市交通事件裁決所分別於民國99年6月2日所為之處分（原處分
案號：北市裁罰字第裁22-A03YL9046號），聲明異議，本院裁定
如下：
    主  文
異議駁回。
    理  由
一、按汽車行駛有損毀或變造汽車牌照、塗抹污損牌照，或以安
    裝其他器具之方式，使不能辨認其牌號者，處汽車所有人新
    臺幣（下同）2,400元以上4,800元以下罰鍰，並責令申請換
    領牌照或改正，道路交通管理處罰條例第13條第1款亦定有
    明文。又汽車號牌不得變造損毀、塗抹或粘貼其他材料、加
    裝邊框或霓虹燈、裝置旋轉架、顛倒懸掛或以安裝其他器具
    之方式使不能辨認其牌號，並不得以他物遮蔽，如有污穢，
    致不能辨認其牌號時，應洗刷清楚，道路交通安全規則第11
    條第2項亦有明定。
二、本件異議人即受處分人甲○○（下稱受處分人）所有之車牌
    號碼3277-EG號自小客車，於民國99年5月7日8時13分許，在
    臺北市○○○路○段17號前（東向西），因「塗抹污損汽車
    牌照使不能辨認其牌號」之違規行為，為臺北市政府警察局
    信義分局交通分隊員警乙○○當場攔查，依道路交通管理處
    罰條例第13條第1款規定掣單舉發，並責令改正，嗣受處分
    人於舉發通知單上所載之應到案日期前向原處分機關提出申
    訴，經原處分機關函請舉發單位調查結果，仍認受處分人有
    前開違規行為，原處分機關乃於99年6月2日依前開條例第13
    條第1款之規定，裁處受處分人罰鍰3,000元，並責令申請換
    領牌照或改正。
三、異議意旨略以：受處分人於舉發當日至警局了解，收到的照
    片和受處分人當日看到的照片不同，且採證照片為何兩張照
    片顏色不同，開單的時間與片的時間也不同，為此聲明異議
    ，請求撤銷原處分等語。
四、經查：
  (一)本件受處分人所有之自小客車，於前揭時、地，因「塗抹污
    損汽車牌照使不能辨認其牌號」之違規行為，為臺北市警察
    局信義交通分隊員警乙○○當場攔查，依道路交通管理處罰
    條例第13條第1款規定掣單舉發之事實，業經證人即本件舉
    發違規之員警乙○○到庭證稱：當天上午8時左右，我駕車
    經過忠孝東路五段17號，就是忠孝東路與松信路的交叉口那
    邊，發現車號3277-EG號自小客車，車牌噴灑不明噴劑無法
    辨認其號牌，因為我們常常做舉發的動作，車牌有無噴，隱
    約就可以看出，以照相機加以確認，模擬如果是固定桿的照
    相或是一般民眾有無辦法可以正常辨識車牌，所以我們是先
    以肉眼先辨識後再加以以相機來辨識，我用照相機拍三張照
    片後確認其辨識情形，才攔停該車輛於路旁舉發，舉發是以
    PDA舉發，PDA與照片上的時間會有落差，以PDA的時間為準
    。當場舉發我們當場交付罰單，當事人申訴我們會附上照片
    給裁決單位，裁決單位再依據照片來判斷是否辨識上有困難
    ，當時附給裁決所的照片就是舉發時拍的三張照片，舉發當
    時我就將數位相機給駕駛人看過，舉發後當天車主，當天車
    主本人就有來我們單位，我們也有給車主看過了，車主說她
    的車輛有做車體美容，怕噴到車牌，所以有用報紙去遮等語
    （見本院卷第18至19頁背面）。乙○○身為執法人員，與受
    處分人既素不相識，且無任何宿怨仇隙，衡情證人應無在執
    行交通勤務中，刻意舉發素不相識、毫無冤仇之受處分人，
    且甘冒偽證之罪責，於本院調查中到庭具結為虛偽之陳述，
    以羅織誣陷受處分人之可能或必要，是證人乙○○之證言應
    可採信。並有採證相片3紙可憑，事證明確。
  (二)受處分人雖辯稱該自小客車於98年3月有車體美容，有經過
    烤漆，車牌黃黃的，可能是因為這個原因云云，惟觀諸採證
    照片3張（見本院卷第15頁及背面）所示：系爭自小客車前
    後車牌之「3277-EG」黑色字體上，均呈現白色反光，致影
    響其車牌牌照號碼之正常顯示；受處分人於本院調查程序中
    亦供稱：採證照片（標示時間8:15）之車牌號碼可以看到「
    3211」等語（見本院卷第21頁），顯見受處分人所有之上開
    自小客車確有塗抹污損牌照，使不能辨認其牌號之違規行為
    至明。受處分人雖以前詞置辯，然本件舉發時間為99年5月7
    日，依受處分人所言，該車於98年3月經過車體美容，兩者
    相距已逾1年多，是否有所關聯尚非無疑，且道路交通管理
    處罰條例第13條第1款規定，係就「汽車行駛有損毀或變造
    汽車牌照、塗抹污損牌照，或以安裝其他器具之方式，使不
    能辨認其牌號」之情形者，對「汽車所有人」加以處罰，上
    開汽車既係受處分人所有、由受處分人保管、占有、使用，
    受處分人自負有維護其牌照狀態、使能辨認其牌號之義務，
    如牌照有遭損毀、變造或塗抹污損，受處分人亦應及時依規
    定向監理機關申請換領牌照，竟不循此途，遲至為警舉發後
    ，其違規顯屬可歸責於己。從而，本件受處分人塗抹污損牌
    照，使不能辨認其牌號之違規事實，堪以認定。
五、綜上所述，受處分人所有之系爭機車，於前開時、地，確有
    塗抹污損牌照，使不能辨認其牌號之違規行為。原處分機關
    依前開道路交通管理處罰條例第13條第1款之規定，裁處受
    處分人罰鍰3,000元，並責令申請換領牌照或改正，尚無違
    誤。受處分人猶執前詞指摘原處分不當，為無理由，自應將
    其異議駁回。
據上論斷，依道路交通案件處理辦法第19條，裁定如主文。
中    華    民    國    99    年    10    月     4    日
                  交通法庭  法  官  章曉文
以上正本證明與原本無異
如不服本裁定應於送達後5日內向本院提出抗告狀
                            書記官  林義盛
中    華    民    國    99    年    10    月     4    日

司法院資訊處製作；財團法人民間司法改革基金會備份。
